高雄高等行政法院判決　　　　　　　　　　　　　　九十二年度訴字第一二○一號
　　　　　　　　　　　　　　　.
　　原　　　告　甲○○
　　訴訟代理人　丁○○
　　　　　　　　洪錫鵬　律師
　　被　　　告　台南縣政府
　　代　表　人　乙○○　縣長
　　訴訟代理人　己○○
　　　　　　　　丙○○
　　　　　　　　戊○○
右當事人間因有關土地事務事件，原告不服內政部中華民國九十二年八月十三日台內
訴字第○九二○○○五五二六號訴願決定，提起行政訴訟。本院判決如左︰
    主  文
原告之訴駁回。
訴訟費用由原告負擔。
    事  實
一、事實概要：
    緣原告所有坐落台南縣善化鎮○○段六一五－一二、六一五－一六、六一五－四
    三地號等三筆土地，前經被告於民國（以下同）九十二年一月一日公告其土地現
    值，分別為每平方公尺新台幣（以下同）一六、三六一元、一一、六四○元及二
    四、一○二元。原告認為該公告土地現值偏低，乃於九十二年一月十四日向被告
    提出陳情書，申請調高前述土地之公告土地現值，經被告以九十二年一月三十日
    府地價字第○九二○○一五八五一號函復略以系爭曾文段六一五－一二、六一五
    －一六地號土地係依平均地權條例施行細則第六十三條第一項第四款規定計算其
    公告現值；另曾文段六一五－四三地號土地，因非屬繁榮街道路線價地價區段，
    並無地價調查估計規則第二十三條第二項之適用等語。惟原告不服上開函文所作
    答覆，經向內政部提起訴願，亦遭決定駁回，遂提起本件行政訴訟。
二、兩造之聲明：
  (一)原告聲明求為判決：
    (1)訴願決定及原處分均撤銷。
    (2)被告應作成將坐落台南縣善化鎮○○段第六一五－一二、六一五－一六、六一
      五－四三地號等三筆土地之公告現值調整為每平方公尺三萬元整之行政處分。
    (3)訴訟費用由被告負擔。
  (二)被告聲明求為判決：
    如主文所示。
三、兩造之爭點：
  甲、原告主張之理由：
    1.系爭曾文段六一五－一二地號土地，因七十二年三月十一日善化鎮公所之都市
      計畫編定為善化鎮○○號道路預定地，而逕分割為曾文段六一五－一二、六一
      五－四三兩筆，從那時開始本宗土地之地價計算標準即以另一種標準計價，著
      實不合理。蓋依被告九十二年一月一日公告之土地現值，曾文段六一五－一二
      、六一五－四三之土地公告現值分別為一六、三六一元＼㎡及二四、一○二元
      ＼㎡，然毗鄰之曾文段六一五－三五地號土地之公告現值，則為三○、○○○
      元＼㎡。惟上述曾文段六一五－一二地號及六一五－三五地號土地，均位於同
      路線價區段之土地，然而地價之差異前後卻如此之大，實有違平等法則。原告
      所有同一宗土地因都市計劃被分割為二筆土地，雖分處不同之土地區段，然就
      地理位置、交通便捷、及地形之優勢等土地特性而言，至今均未改變，故前後
      兩種不同之地價查估計算明顯不公平、不合理。且如今除臨中山路外，並有新
      闢之道路通到中山路以南，交通更加便利；詎其公告現值竟遠不如毗鄰之六一
      五－三五地號土地，顯不公平之至。況且，原告所有曾文段六一五－一二及六
      一五－一六地號土地自被劃為道路預定地後，由原來繁榮街道路線價之計價標
      準遽降為非路線價之計算標準，前後不一，顯然違反平等原則，嚴重侵害人民
      之財產權。
    2.又曾文段六一五－四三土地係路角地，惟被告認為該筆土地處於住宅區而非商
      業區，不應屬繁榮街道路線價區段，其認定之標準及依據明顯自相矛盾，且對
      於原告所提出之諸項證據，均未見說明。按依行為時地價調查估計規則第二十
      三條第二項規定，繁榮街道路線價區段○地○街角地或特殊地形之臨街地，計
      算宗地單位地價時，應參酌旁街地價情形加以計算。而由該條文可知，繁榮街
      道路線價區段之特徵，在於其街角地或特殊地形之臨街地之地價，具有明顯高
      於同（路線價）區段地價之特性。系爭曾文段六一五－四三地號土地，乃分割
      自六一五－一二地號而來，而曾文段六一五－一二地號土地在七十二年劃為道
      路預定地以前，當時之公告現值即高於同地價區段○鄰○○○段六一五－三五
      地號土地之地價，而該宗土地之特性之一為：臨街深度有二十八米，明顯跨越
      兩個以上地價區段，自始至今並未改變過，而公告現值於當時卻又高於同區段
      之地價，故依地價法規之特性，顯見曾文段六一五－一二地號土地當時乃依據
      行為時地價調查估計規則第二十三條第二項之規定辦理無誤。另善化段一二七
      －六地號土地位於善化鎮○○路與三民路之街角，為住宅區，其土地公告現值
      為每平方公尺五○、八一八元，同區段○○○路之土地善化段一二八－三地號
      、一三二地號土地其土地公告現值為每平方公尺三五、五○○元，兩筆土地同
      臨中山路且相臨，即亦屬同一地價區段，被告對善化段一二七之六土地，估價
      較高之依據應係引用行為時地價調查估計規則第二十三條第二項之規定無疑。
    3.依行為時地價調查估計規則第二十一條第二項規定：「繁榮街道路線價區段」
      ，指具有顯著商業活動之繁榮地區，依當地發展及地價高低情形劃設之地價區
      段。惟商業活動不以位於商業區內為限，況商業活動之顯著應到何種程度方屬
      繁榮街道路線價區段之認定？實屬抽象，無一定標準又易有爭議。但若查考同
      一（路線價）區段之地價有無特殊之差異，如街角地或特殊情形之臨街地之地
      價，即可印證繁榮街道路線價之法定特性；依前揭行為時地價調查估計規則第
      二十三條第二項之規定，足證兩項事實：(1)曾文段六一五－一二地號土地於七
      十二年以前，被告訂定之公告現值符合繁榮街道路線價的特性。(2)善化段一二
      七－六地號土地雖處於住宅區之角地，但其九十二年之土地公告現值高出同路
      線價區段之地價，亦符合此一特性。可見中山路自曾文段六一五－一二地號到
      善化段一二七之六地號，近三百公尺之道路兩旁皆屬繁榮街道路線價區段，不
      容抹滅。被告忽視此一事實，僅以相片中所呈現善化鎮○○路市場附近商店林
      立之地王地段，與原告所有曾文段六一五－一二地號土地相比較，而謂該土地
      非位於繁榮街道路線價區段，並不公平。蓋曾文段六一五－一二地號土地其繁
      榮程度雖遠不如商店林立之地王地段，但其法律定位：繁榮街道路線價區段土
      地之特殊情形之臨街地，則是一項不容抹滅忽視之事實。
    4.依財團法人中華民國企業技術鑑定委員會不動產鑑定報告可知，系爭土地緊臨
      商業活動顯著之中山路，且附近路線價每坪約為十五萬元至二十萬元之間，每
      平方公尺約為四萬五千元至六萬元之間。如此優勢之條件，可以證明本宗土地
      在市場上之價值遠高於同臨中山路之土地地價，因為它具有優良之土地特性：
      具有四十二米之臨路長度，開發容易、近學區交通動線方便、人口流量充沛，
      此乃專業第三者之客觀評鑑，足以為證。而被告亦認定系爭土地有繁榮街道路
      線價區段○地○街角地或臨路特殊地形之法定事實，核與上揭鑑定報告相互吻
      合。
    5.曾文段第六一五－一二、六一五－一六為公共設施保留地，而依平均地權條例
      施行細則第六十三條第一項第四款規定，都市計畫公共設施保留地之地價，以
      其毗鄰兩側非保留地之區段地價平均計算者，應限於「帶狀保留地處於非路線
      區段者」。而系爭六一五－一二、六一五－一六土地縱係帶狀保留地，惟並非
      處於非路線價區段，按規定所謂非路線價區段○○○○路線價區段○○○路線
      價區段之（裡地）界線以內之不臨路土地之地價區段○○○○路線價區段者。
      而本案曾文段六一五－一二地號土地位於善化鎮○○路之繁榮街道路線價區段
      ○街角，且地形、地勢、交通位置均特殊，十分明顯，乃屬繁榮街道路線價區
      段之法定事實更是確定，與非路線價區段之事實相去甚遠，此一土地特性足證
      曾文段六一五－一二，不適用平均地權條例施行細則第六十三條第一項第四款
      之規定。
    6.查善化段一二七－六和一二八－三、一三二等地號土地為臨中山路而被三民路
      隔開在同一側之土地，依行為時地價調整估計規則第二十一條第一項第一、二
      款規定意旨，應以道路（三民路）為區段界限而應同屬第九十六地價區段○○
      ○○路在三民路另一側為商業區，依上開使用分區規定意旨亦應劃分為同一地
      價區段。詎被告竟將善化段一二七之六地號土地跨越道路而歸屬第九十七地價
      區段，顯違背上開規則。又所謂一般路線價區段當然是指整個地價區段而言，
      惟被告卻刻意曲解為單一街角地，其違背規定情形，至為明顯。且善化段一二
      七－六地號土地對面善化段四地號土地，亦屬第九十七地價區段之土地，惟善
      化段四地號土地上並無商店，只有一低矮平房，但因為位於街角（中山路與三
      民路口）之住宅區土地，即劃定在第九十七地價區段，地價較高之因素唯一可
      見者為「街角地」，足見被告之解釋自相矛盾。另第八八之五地價區段、第一
      一○地價區段、第九十七地價區段包含住宅區和商業區之土地，土地使用性質
      不同，影響地價不同，地價規則中亦明顯指示出錯誤，惟被告並未做任何說明
      。
    7.按「直轄市或縣（市）政府對於轄區內之土地，應經常調查其地價動態，繪製
      地價區段圖並估計區段地價後，提經地價評議委員會評定，據以編製土地現值
      表於每年一月一日公告，作為土地移轉及設定典權時，申報土地移轉現值之參
      考；並作為主管機關審核土地移轉現值及補償徵收土地地價之依據」平均地權
      條例第四十六條定有明文。又平均地權條例施行細則第六十三條第一項、第三
      項規定：「直轄市或縣（市）政府依本條例第四十六條查估之土地現值時，對
      都市計劃公共設施保留地之地價，應依左列規定辦理：(一)保留地處於繁榮街道
      路線價區段○○○路線價按其臨街深度指數計算。但處於非繁榮街道兩旁適當
      範圍內劃設之一般路線價區段○○○路線價為其地價。(二)保留地毗鄰土地均為
      路線價道路者，其處於路線價區段部分，依前款規定計算，其餘部分，以道路
      外圍毗鄰非保留地裡地區段地價平均計算。(三)保留地毗鄰土地均為路線價區段
      者，其處於路線價區段部分，依第一款規定計算，其餘部分，以道路外圍毗鄰
      非保留地裡地區段地價平均計算。(四)帶狀保留地處於非路線價區段者，其毗鄰
      兩側為非保留地時，以其毗鄰兩側非保留地之區段地價平均計算，其穿越數個
      地價不同之區段○○○○段計算。(五)前四款以外之保留地，以毗鄰非保留地之
      區段地價平均計算。」「都市計畫公共設施保留地之地形、地勢、交通、位置
      之情形特殊，與毗鄰非保留地顯不相當者，其地價查估標準，由直轄市或縣（
      市）政府定之。」查系爭曾文段六一五－一二地號土地明顯臨善化鎮○○路之
      繁榮街道路線價區段○街角，且地形、地勢、交通位置均特殊，應符合上開平
      均地權條例施行細則第六十三條第一項第一款前段及第二項規定之情形，惟被
      告並未說明。
    8.檢呈各地價區段照片供鈞院參酌。其中附件二所示照片編號１（即曾文段第六
      一五－一二地號）、編號２、編號３、編號４皆位於中山路上，其道路二旁之
      繁榮程度相同，惟照片編號１、２位於第八十七地價區段（每平方公尺為三○
      、○○○元），照片編號３、４位於第九十六地價區段（每平方公尺為三五、
      五○○元）；另照片編號５位於第八八之五地價區段（每平方公尺為二七、○
      ○○元）、照片編號６位於第一一○地價區段（每平方公尺為三七、○○○元
      ），照片編號６之繁榮程度遠不及照片編號１、２，惟區段地價卻高出甚多；
      又附件三所示照片位於第一一○地價區段，其繁榮程度一看即可判定不及第八
      七地價區段，惟地價卻較高，足徵被告劃分地價區段根本沒有標準，完全未依
      法定規定作業。
  乙、被告答辯之理由：
    1.查台南縣九十二年公告土地現值調整作業，係依據平均地權條例第四十六條及
      地價調查估計規則等相關規定，就轄區內之土地調查地價動態、繪製地價區段
      圖，並估計區段地價，提請台南縣地價及標準地價評議委員會九十一年第四次
      會議評定，經被告於九十一年十二月三日以府地價字第九一○一九九四八三號
      函報內政部，並經內政部九十一年十二月十七日台內地字第九一○○一五八一
      七一號函同意備查在案，被告乃於九十二年一月一日公告。
    2.本案原告所有坐落善化鎮○○段六一五－一二、六一五－一六地號土地，於七
      十一年被劃為都市計畫公共設施道路保留地，依平均地權條例第十條規定，對
      於都市計畫公共設施保留地之地價，應依平均地權條例施行細則第六十三條第
      一項第四款之規定辦理，而該款所謂「帶狀保留地」之認定係就整條道路保留
      地稱之，並非單就原告所有曾文段六一五－一二、六一五－一六地號等二筆個
      別土地予以認定其是否屬於帶狀保留地。故有關善化鎮○號○○道路保留地內
      土地之地價，應依平均地權條例施行細則第六十三條第一項第四款之規定劃分
      地價區區地價。又上開原告所有系爭二筆土地係跨越第七十三之一
      地價區區地價為一○、六○○元＼㎡）及第八十六地價區區地價
      為一九、七五○元＼㎡），位處東側住宅區與西側農業區之間，其九十二年公
      告土地現值係依據前開施行細則第六十三條第一項第四款之規定，以毗鄰兩側
      非保留地之區段地價平均計算（即第七十四之三地價區段價為五、七○○元＼
      ㎡，第八十三之一地價區段價為一五、五○○元＼㎡，則第七十三之一地價區
      段價計算方式為（5,700+15,500）÷2＝10,600元＼㎡。又第七十一之七地價
      區段價為九、五○○元＼㎡，第八十七地價區段價為三○、○○○元＼㎡，則
      第八十六地價區段價計算方式為（9,500+30,000）÷2＝19,750元＼㎡）。其
      中曾文段六一五－一二地號面積四三二平方公尺，位於七十三之一地價區段之
      面積為一六○平方公尺，位於八十六地價區段之面積為二七二平方公尺，按跨
      越面積比例計算其公告土地現值為（10,600×160＼432）＋（19,750×272＼
      432 ）＝16,361元＼㎡。曾文段六一五－一六號面積為四四平方公尺，位於七
      十三之一地價區段之面積為三九平方公尺，位於八十六地價區段之面積為五平
      方公尺，按跨越面積比例計算其公告土地現值為（10,600×39＼44）＋（
      19,750×5＼44）＝11,640元＼㎡。準此，上述地價區段之劃分及原告所有系
      爭土地地價之計算，均依法辦理。又原告所稱一○九之四區段○○道路土地已
      於八十六年五月徵收完成，現為善化鎮○○路○段道路，係已開闢之道路，既
      為已開闢之道路，其地價區段之劃分自應依據行為時地價調查估計規則第二十
      一條第二項規定「一般路線價區段」之劃分原則辦理。縱上所述，已開闢道路
      之土地與公共設施道路保留地地價區段之劃分，自應適用不同之法令而為不同
      區段之劃分。因之，原告所有系爭土地與他人所有之土地，在地價區段之劃分
      自不能相提並論。
    3.原告指稱「曾文段六一五－四三地號為路角地，緊臨商業活動顯著之中山路，
      應適用地價調查估計規則第二十三條第二項之規定，以繁榮街道路線價區段○
      地○街角地，計算其宗地單位地價」乙節，經查，依行為時地價調查估計規則
      第二十一條第二項規定「所稱之繁榮街道路線價區段，指具有顯著商業活動之
      繁榮地區，依當地發及地價高低情形劃設之地價區段。」惟所謂「繁榮街道路
      線價區段」，應如善化鎮○○路之市場、郵局附近各種商店林立，形成繁榮商
      街景象之情形者，始符合「繁榮街道」之稱，而原告所有系爭曾文段六一五－
      四三地號土地雖為路角地，但位於都市計畫住宅區內，而非位於商業區內，且
      附近只有零星之商店及行號，足見其繁榮程度尚難謂其為具有顯著商業活動之
      繁榮地區，自不能劃分為繁榮街道路線價區段，而無前揭規則第二十三條第二
      項之適用。又因其地形狹長，跨越第八十三之一一般地價區段及第八十七一般
      路線價區段，該筆土地面積為五九㎡，位於第八十三之一地價區段之面積為二
      四㎡，位於第八十七地價區段之面積為三五㎡，按跨越面積比例計算其公告土
      地現值為（15,500×24＼59）＋（30,000 ×35＼59）＝24,102元＼㎡，作業
      上並無違誤。原告主張應適用行為時地價調查估計規則第二十三條第二項規定
      乙節，核與前述相關法令規定不合。
    4.又原告另稱善化段一二七之六和一二八之三、一三二等地號土地為臨中山路而
      被三民路隔開在同一側之土地，應以道路（三民路）為區段界線而同屬第九十
      六地價區段○○○○路在三民路另一側為商業區○○○○段一二七之六、一二
      八之三、一三二等地號其使用分區同為住宅區，依規定應劃分為同一地價區段
      ，詎被告竟將善化段一二七之六地號土地跨越道路而歸屬第九十七區段，顯違
      背地價調查估計規則之規定云云。查，依行為時地價調查估計規則第二十一條
      第一項第一、二款之規定，地價區段之劃分並不是僅以使用分區為劃分之依據
      ，地價之差異、土地利用現況、發展趨勢及其他影響地價因素均為劃分地價區
      段之考量因素。善化段一二七之六、一二八之三、一三二等地號之使用分區雖
      同編為住宅區○○○○段一二七之六地號，位於善化鎮○○路與三民路之街角
      ，現作為便利商店７－使用，其使用現況與商業區區相近，且位於中
      山路與三民路之街角，臨路條件及發展趨勢均較善化段一二八之三、一三二等
      地號優，故於地價區段劃分時，將善化段一二七之六地號依行為時地價調查估
      計規則第二十一條第二項規定，劃設為一般路線價區段第九十七區段（商業區區），另將善化段一二八之三、一三二地號劃設為第九十六地價區段，
      依法並無不合。
    5.另原告指稱善化鎮一○九之四區段○○道路土地為何可與住宅區的土地一併劃
      為一般路線價區段乙節，經查，一○九之四區段○○道路土地已於八十六年五
      月徵收完成，現為善化鎮○○路○段道路，係為已開闢之道路，既為已開闢之
      道路，其地價區段之劃分自應依據行為時地價調查估計規則第二十一條第二項
      規定「一般路線價區段」之劃分原則辦理。所稱之「一般路線價區段」，指繁
      榮街道以外已開闢之道路，鄰接該道路之土地，其地價顯著較高者，於適當範
      圍劃設之地價區段而言。而系爭善化鎮○○段六一五－一二、六一五－一六地
      號土地，因於七十一年被劃為都市計畫公共設施道路保留地，依平均地權條例
      第十條規定：「．．．在都市計畫區內之公共設施保留地，應按毗鄰非公共設
      施保留地之平均公告土地現值補償其地價」，及平均地權條例施行細則第六十
      三條第一項第四款規定：「帶狀保留地處於非路線價區段者，其毗鄰兩側為非
      保留地時，以其毗鄰兩側非保留地之區段地價平均計算，其穿越數個地價不同
      之區段○○○○段計算。」，故被告乃將本件善化鎮○號○○道路保留地內土
      地之地價（包括原告所有系爭曾文段六一五－一二、六一五－一六地號土地在
      內），依上開法令規定辦理，亦無不合。因之，已開闢道路之土地與公共設施
      道路保留地地價區段之劃分，本應適用不同之法令而為不同區段之劃分，不能
      混為一談。從而原告所有系爭土地（曾文段六一五－一二、六一五－一六地號
      土地）與他人所有之土地（即善化鎮一○九之四區段○○道路土地），在地價
      區段之劃分自不能相提並論。
    6.又原告復稱曾文段六一五－一二地號在七十二年以前之地價比同段六一五－三
      五地號高，然為何六一五－三五地號於九十二年公告土地現值時，竟高達三萬
      元，反高於六一五－一二地號土地之公告現值甚多，其依據何在乙節，經查，
      善化鎮於六十七年都市土地辦理重新規定地價時，對於水道地目等無賦土地均
      依規定以六折計算地價，七十年時原都市土地現值調整，將之恢復為同一區段
      地價。目前曾文段六一五－三五地號係善化都市計畫區之住宅用地，屬第八十
      七地價區段○○鄰○○路兩側適當範圍所劃設之一般路線價區段，其地價區段
      之劃分係依據地價調查估計規則第二十一條規定辦理。另原告所有系爭六一五
      －一二、六一五－一六地號土地，因屬公共設施道路保留地，應依平均地權條
      例第十條暨平均地權條例施行細則第六十三條第一項第四款規定辦理，二者劃
      分之法令依據不同，公告現值自亦會有不同。
    7.另善化段一二七之六地號，位於善化鎮○○路與三民路之街角，係跨越善化鎮
      第九十七區區價五六、○○○元＼㎡）及第九十六區區價三五、
      五○○元＼㎡），按跨越面積比例計算其公告土地現值為五○、八一八元＼㎡
      。第九十七區段係依行為時地價調查估計規則第二十一條第二項規定所劃設之
      一般路線價區段，所稱「一般路線價區段○○○○街道以外已開闢之道路，鄰
      接該道路之土地，其地價顯著較高者，於適當範圍劃設之地價區段○○○段一
      二八之三、一三二地號所屬之第九十六區段○○○○路線價區段，然因第九十
      七區段○鄰○○街道路線價區段第九十八區區價為七七、二○○元＼㎡
      ），故其區段地價較第九十六區段地價高。是原告所稱應適用行為時地價調查
      估計規則第二十三條第二項之規定云云，與事實不合。
    理  由
一、按「直轄市或縣（市）主管機關辦理規定地價或重新規定地價之程序如左：一、
    分區調查最近一年之土地買賣價格或收益價格。二、依據調查結果，劃分地價區
    段並估計區段地價後，提交地價評議委員會評議。三、計算宗地單位地價。四、
    公告及申報地價，其期限為三十日。五、編造地價冊及總歸戶冊。」「直轄市或
    縣（市）政府對於轄區內之土地，應經常調查其地價動態，繪製地價區段圖並估
    計區段地價後，提經地價評議委員會評定，據以編製土地現值表於每年七月一日
    公告，作為土地移轉及設定典權時，申報土地移轉現值之參考；並作為主管機關
    審核土地移轉現值及補償徵收土地地價之依據。」「直轄市或縣（市）主管機關
    依本條例第四十六條規定查估土地現值時，對都市計畫公共設施保留地之地價，
    應依左列規定辦理：．．．四帶狀保留地處於非路線價區段者，其毗鄰兩側為非
    保留地時，以其毗鄰兩側非保留地之區段地價平均計算，其穿越數個地價不同之
    區段○○○○段計算。」分別為平均地權條例第十五條及第四十六條及行為時平
    均地權條例施行細則第六十三條第一項第四款所明定。又「劃分地價區段時，依
    左列規定辦理：一由承辦員攜帶地籍藍圖、地價分布圖及地價區段勘查表實地勘
    查，斟酌地價之差異、當地土地使用管制、交通運輸、自然條件、土地改良、公
    共建設、特殊設施、工商活動、房屋建築現況、土地利用現況、發展趨勢及其他
    影響地價因素，於地籍藍圖上，將地價相近、地段相連、情況相同或相近之土地
    劃為同一區段。非建築用地中經依法允許局部集中作建築使用且其地價有顯著差
    異時，應就該建築使用之土地單獨劃分地價區段。非都市土地之零星建築用地及
    都市計畫內農業區、保護區之建地目零星土地，得將地價相近且使用情形相同而
    地段不相連之零星建築用地，另以該區段支號或另編區區並視為一個
    地價區段。．．．三繁榮街道路線價區段，應以裡地線為區段界線。」「前項第
    三款所稱之繁榮街道路線價區段，指具有顯著商業活動之繁榮地區，依當地發展
    及地價高低情形劃設之地價區段。．．．」「宗地單位地價之計算方法如左：一
    屬於繁榮街道路線價區段之土地，依區段地○○○路線價）按其臨街深度，乘以
    深度指數計算之。．．三跨越兩個以上地價區段之土地，分別按各該區段之面積
    乘以各該區段地價之積之和，除以宗地面積作為宗地單位地價。」行為時地價調
    查估計規則第二十一條第一項第一款、第三款及第二項、第二十三條第一項第一
    款、第三款亦分別定有明文。
二、本件原告所有坐落台南縣善化鎮○○段六一五－一二、六一五－一六、六一五－
    四三地號等三筆土地，前經被告於九十二年一月一日公告其土地現值，分別為每
    平方公尺一六、三六一元、一一、六四○元及二四、一○二元。又上開土地之公
    告現值，係經台南縣地價評議委員會九十一年第四次會議評定通過，報請內政部
    備查等情，此有台南縣政府九十一年十二月三日府地價字第○九一○一九九四八
    三號函、內政部九十一年十二月十七日台內地字第○九一○○一五八一七一號函
    、系爭土地謄本、地價區域圖等影本附於原處分卷內可稽，並為兩造所不爭執，
    堪信為真實。
三、經查，原告所有上開三筆系爭土地經被告於九十二年一月一日公告其土地現值後
    ，原告認為該公告土地現值偏低，乃於九十二年一月十四日向被告提出陳情書，
    申請調高前述土地之公告土地現值，經被告以九十二年一月三十日府地價字第○
    九二○○一五八五一號函復略以系爭曾文段六一五－一二、六一五－一六地號土
    地係依平均地權條例施行細則第六十三條第一項第四款規定計算其公告現值；另
    曾文段六一五－四三地號土地，因非屬繁榮街道路線價地價區段，並無地價調查
    估計規則第二十三條第二項之適用等語，而未准許原告之申請。惟原告不服被告
    上開函復，經向內政部提起訴願，亦遭決定駁回，乃提起本件行政訴訟，無非以
    系爭三筆土地之公告現值偏低，資為爭執。惟查，依據平均地權條例與土地稅法
    規定，公告現值係調查土地市場價格變動情形，估計區段地價，於每年調整一次
    ，作為課徵土地增值稅、遺產稅、贈與稅及土地徵收補償地價之依據。再者，公
    告現值乃係經各縣（市）地價及標準地價評議委員會評定後，呈報內政部審核並
    准予備查後，方具法定效力。而土地公告現值之評定，因涉及市場調查等專業知
    識，故各縣（市）地價評議委員會，均係由有關機關代表與地方公正人士及專家
    學者等共同組成（參閱平均地權條例第四條）。固然，政府每年公告之土地現值
    ，應適切反映轄區土地之一般正常合理市價，並應兼顧政策、法令與民意等社會
    整體利益之考量，力求均衡合理，惟土地之公告現值，倘經縣（市）主管機關踐
    行法定作業程序後始予公告，其評定之土地現值，若非評定作業程序有明顯錯誤
    而違反公正性及公平性，致與市價顯然偏離之情形者，自不得任意變更業經依法
    公告確定之行政處分，期以維持公告土地現值之確信力及穩定性，此觀平均地權
    條例及土地法尚無相關規定，准予土地所有權人或利害關係人就地價評議委員會
    評定之公告現值提出異議，以求救濟，即可明瞭。其次，原告所有坐落善化鎮○
    ○段六一五－一二、六一五－一六地號土地，於七十一年被善化鎮公所劃為都市
    計畫公共設施道路保留地（五號道路預定地），屬於帶狀保留地內之土地，並因
    其位於東側住宅區與西側農業區之間，且處於非路線價區段，故其地價應依平均
    地權條例施行細則第六十三條第一項第四款「四帶狀保留地處於非路線價區段者
    ，其毗鄰兩側為非保留地時，以其毗鄰兩側非保留地之區段地價平均計算，其穿
    越數個地價不同之區段○○○○段計算。」之規定辦理。查，原告所有上開系爭
    二筆土地係跨越第七十三之一地價區段及第八十六地價區段，茲以毗鄰兩側非保
    留地之區段地價平均計算，求出第七十三之一地價區段地價為一○、六○○元＼
    ㎡，第八十六地價區段地價為一九、七五○元＼㎡【即第七十四之三地價區段價
    為五、七○○元＼㎡，第八十三之一地價區段價為一五、五○○元＼㎡，則第七
    十三之一地價區段價計算方式為（5,700+15,500）÷2＝10,600元＼㎡。又第七
    十一之七地價區段價為九、五○○元＼㎡，第八十七地價區段價為三○、○○○
    元＼㎡，則第八十六地價區段價計算方式為（9,500+30,000）÷2＝19,750元＼
    ㎡】。又因曾文段六一五－一二地號土地面積為四三二平方公尺，其中有一六○
    平方公尺係位於七十三之一地價區段，其餘二七二平方公尺係位於八十六地價區
    段，故按跨越面積之比例計算其公告土地現值為（10,600×160＼432）＋（
    19,750×272＼432）＝16,361元＼㎡；另曾文段六一五－一六號面積為四四平方
    公尺，其中三九平方公尺係位於第七十三之一地價區段，其餘五平方公尺則位於
    八十六地價區段，故按跨越面積之比例計算其公告土地現值為（10,600×39＼44
    ）＋（19,750×5＼44）＝11,640元＼㎡。再者，原告所有系爭曾文段六一五－
    四三地號土地雖為路角地，因非位於商業區內，非屬繁榮街道路線價區段，又其
    地形狹長，跨越第八十三之一一般地價區段及第八十七一般路線價區段，而該筆
    土地面積為五九平方公尺，其中位於第八十三之一地價區段之面積為二四平方尺
    ，位於第八十七地價區段之面積為三五平方公尺，故按跨越面積之比例計算其公
    告土地現值為（15,500×24＼59）＋（30,000×35＼59）＝24,102元＼㎡。是以
    被告否准原告申請調高系爭三筆土地之公告現值，依法尚無不合。
四、原告雖一再陳稱曾文段六一五－一二地號在七十二年以前之地價比同段六一五－
    三五地號為高，然曾文段六一五－一二地號土地因七十二年間善化鎮公所都市計
    畫將其編定為善化鎮○號道路預定地後，逕分割為曾文段六一五－一二、六一
    五－四三兩筆，然依被告九十二年一月一日公告之土地現值，曾文段六一五－一
    二、六一五－四三之土地公告現值分別為一六、三六一元＼㎡及二四、一○二元
    ＼㎡，惟毗鄰之曾文段六一五－三五地號土地之公告現值，則為三○、○○○元
    ＼㎡。而上開土地均位於同路線價區段，然而地價之差異卻如此之大，實有違平
    等法則云云。經查，曾文段六一五－三五地號依七十二年間善化鎮公所之都市計
    畫係編定為住宅區用地，係鄰善化鎮○○路兩側適當範圍所劃設之一般路線價區
    段，其地價區段之劃分係依據行為時地價調查估計規則第二十一條第一項第四款
    規定辦理，屬第八十七地價區段。至原告所有系爭曾文段六一五－一二、六一五
    －一六地號土地，因屬公共設施道路保留地，其地價區段之劃分及計算區段地價
    係依據平均地權條例第十條暨平均地權條例施行細則第六十三條第一項第四款規
    定辦理，二者劃分之法令依據並不相同。再者，原告所有系爭曾文段六一五－一
    二、六一五－一六地號土地既經都市計畫而編定為公共設施道路保留地，則其土
    地使用管制、工商活動及發展趨勢，自會受到約束，在在足以影響其地價差異，
    且因其地形狹長，為帶狀保留地並處於非路線區段，殊難與繁榮街道路線價區段
    之土地相提並論。惟此項地價差異，並非係因地價評議委員會評定作業程序違反
    公正及公平原則所造成，自難指被告公告上開土地之公告現值違反平等原則，原
    告之主張，並不足採。
五、至原告指稱曾文段六一五－四三地號為路角地，緊臨商業活動顯著之中山路，應
    適用行為時地價調查估計規則第二十三條第二項之規定，以繁榮街道路線價區段
    ○地○街角地，計算其宗地單位地價乙節。經查，依行為時地價調查估計規則第
    二十一條第二項規定「所稱之繁榮街道路線價區段，指具有顯著商業活動之繁榮
    地區，依當地發及地價高低情形劃設之地價區段。」故所謂「繁榮街道路線價區
    段」，應係指街道附近有市場、郵局、銀行及其他各種商店林立，形成繁榮商街
    景象之情形者，始足稱之。又地價區段之劃分並不是僅以使用分區為劃分之依據
    ，地價之差異、土地利用現況、發展趨勢及其他影響地價因素均為劃分地價區段
    之考量因素。本件原告所有系爭曾文段六一五－四三地號土地雖位處路角地並臨
    中山路，但附近只有零星之商店及行號，並非位於商業區內，亦有被告提供之照
    片可參，足見其繁榮程度，尚難與具有顯著商業活動之商業區街道比擬，自不符
    劃分為「繁榮街道路線價區段」之要件，從而亦無行為時地價調查估計規則第二
    十三條第二項「繁榮街道路線價區段○地○街角地或其他特殊地形之臨街地，計
    算宗地單位地價時，應參酌旁街地價情形加算之」之適用，要不待言。又系爭曾
    文段六一五－四三地號土地地形狹長，跨越第八十三之一一般地價區段及第八十
    七一般路線價區段，被告依平均地權條例施行細則第六十三條第一項第四款規定
    ，按跨越面積比例計算九十二年公告土地現值為二四、一○二元，洵非無據。是
    被告上開主張，亦無理由。
六、綜上所述，原告請求被告調高系爭三筆土地九十二年之公告現值，尚屬無據。被
    告駁回原告之申請，認事用法，洵無違誤。訴願決定予以維持，亦無不合。原告
    起訴請求撤銷訴願決定及原處分，並一併請求被告應作成將坐落台南縣善化鎮○
    ○段第六一五－一二、六一五－一六、六一五－四三地號等三筆土地之公告現值
    調整為每平方公尺三萬元整之行政處分，並無理由，應予駁回。又本件事證已臻
    明確，兩造其餘之攻擊防禦方法並不足以影響本件判決之結果，自無庸逐一論述
    。又原告聲請履勘現場，本院認為尚無必要，併此敘明。
七、據上論結，本件原告之訴為無理由，爰依行政訴訟法第二百條第二款、第九十八
    條第三項前段，判決如主文。
中      華      民      國    九十三    年      六      月      三十    日
                              高雄高等行政法院第四庭
                                          審判長法官    江幸垠
                                          法      官    戴見草
                                          法      官    邱政強
右為正本係照原本作成。
如不服本判決，應於判決送達後二十日內向本院提出上訴書狀，其未表明上訴理由者
，應於提起上訴後二十日內向本院提出上訴理由書（須按對造人數附繕本）；如於本
判決宣示或公告後送達前提起上訴者，應於判決送達後二十日內補提上訴理由書（須
附繕本）。未表明上訴理由者，逕以裁定駁回。
提起上訴應預繳送達用雙掛號郵票七份（每份三十四元）。
中　　　華　　　民　　　國    九十三　　年　  　六　　　月　　  三十　　日
                                          法院書記官    藍慶道
